【裁判字號】    90,聲再,126
【裁判日期】    900808
【裁判案由】    違反貪污治罪條例等
【裁判全文】
臺灣高等法院臺南分院刑事裁定              九十年度聲再字第一二六號      Ｇ
      再審聲請人
      即受判決人  甲  ○  ○
右列聲請人因違反貪污治罪條例等案件，對於本院八十六年度上訴字第一七五四號中
華民國九十年五月十七日確定判決（臺灣臺南地方法院八十五年度訴字第一○二五號
、臺灣臺南地方法院檢察署八十五年度偵字第四二四九、四五五九、七○二二號；併
辦案號：八十七年度偵字第三六三一號）聲請再審，本院裁定如左：
      主      文
再審之聲請駁回。
      理      由
一、聲請意旨略以：
（一）原確定判決二審審判中，法院並未諭知將改依背信罪論罪科刑，二審判決書即
      是確實之新證據，該判決書內除未依法適用中華民國八十年罪犯減刑條例減刑
      外，亦未依法告知已變更之罪名云云，爰依刑事訴訟法第四百二十條第一項第
      六款聲請再審。
（二）再者，因左列情事，聲請人認可依刑事訴訟法第四百二十一條規定，聲請再審
      ：
      (1)檢察官所為電話監聽紀錄結果如何，未顯示在卷證內，否則當可作為有利聲
        請人之證據。
      (2)又聲請人於九十年四月十七日所提陳報狀中二件申貸資料，如蒙函調，即可
        證明本案僅係便民而非背信。
      (3)原審於八十八年一月十五日及八十八年四月九日兩次訊問證人陳麗玉時，均
        未併傳聲請人，致聲請人喪失依法詰問及請求訊問質證之機會。況至少從陳
        麗玉之供述，參以戴初雄感恩之心，均足證明一百八十八萬元之事不成問題
        。
      (4)原審於八十七年十一月二時日及八十九年五月十一日兩次訊問聲請人時，雖
        聲請人均曾提及娶媳婦時戴初雄二次各包二十萬元，惟均已退還，然原審法
        院竟未命聲請人提出有利證據，亦未詢問戴初雄有無此事實，自屬違法。
      (5)原確定判決曾函詢臺灣中小企銀關於融資貸款問題，從該總行八十七年五月
        二日覆函可看出本案貸款並非分行即可獨立承做，亦絕非聲請人或相關分行
        承辦人員可私縱為之。乃原判決全未提及該覆函，除有理由不備之瑕疵外，
        亦已該當係既存而漏未斟酌對被告有利之證據，已符再審聲請之要件云云。
二、按刑事訴訟法第四百二十條第一項第六款所謂發現確實之新證據，係指該項證據
    ，事實審法院於判決前因未經發見，不及調查斟酌，至其後始行發見且須可認為
    確實足以動搖原確定判決者而言，若判決前已經當事人提出或聲請調查之證據，
    經原法院捨棄不採或顯然不足以動搖原確定判決所憑證據者，即非該款所謂發見
    之新證據，不得據為再審聲請之原因，再按同法第四百二十一條所謂重要證據漏
    未審酌，須該證據足以影響於原判決事實之認定，並以該證據已予提出，而被捨
    棄不予採用，並未敘明其捨棄之理由者為限，始得聲請再審。
三、本件經查：
（一）關於聲請再審意旨(1)所指二審判決除未依法適用中華民國八十年罪犯減刑條例
      減刑，二審判決書即是確實之新證據外，亦未依法告知已變更之罪名乙節。按
      再審係對確定判決之事實錯誤而為之救濟方法，最高法院著有四十三年台抗字
      第六○號判例足資參照，又刑事訴訟法第四百二十條第一項第六款所稱發現確
      實之新證據，係指當時已經存在而發現在後或審判時未經注意之證據，且能證
      明原確定判決所認定之「事實」為錯誤者而言，與在認定事實後因以論處罪刑
      所應依據之法律無涉，最高法院三十五年特抗字第二十一號著有判例可稽。本
      件聲請人指稱原審判決未依法適用中華民國八十年罪犯減刑條例減刑，惟聲請
      再審是為糾正認定「事實」之錯誤，若聲請人認原審判決適用法律有誤，應提
      起非常上訴救濟之，從而，聲請人所提，不得據為聲請再審之理由。至於聲請
      人指稱原審法院並未諭知將改依背信罪論罪科刑等語，縱屬真實，亦為審判程
      序違背法令之問題，亦不得據為再審聲請之原因。
（二）關於聲請再審意旨(2)之、中聲請人指稱檢察官所為電話監聽紀錄之結果未
      顯示在卷證內以及聲請人於九十年四月十七日所提陳報狀中二件申貸資料乙節
      。因聲請人於此部分所據以聲請再審之理由，或於判決前已經當事人提出，經
      原法院捨棄不採，或顯然不足以動搖原確定判決所憑證據，不足以影響於原判
      決事實之認定，揆之上開說明，聲請人所提聲請再審之理由核與刑事訴訟法第
      四百二十一條有足以影響於判決之重要證據漏未審酌者並不相符，應認為無再
      審理由。
（三）關於聲請再審意旨(2)之所指原審於八十八年一月十五日及八十八年四月九日
      兩次訊問證人陳麗玉時，均未併傳聲請人，致聲請人喪失依法詰問及請求訊問
      質證之機會乙節。如前所述，聲請人據以聲請再審之證據，須該證據足以影響
      於原判決之結果，如該項證據對原判決之結果並無重要之影響，或未經於偵查
      或審判中提出，或判決確定後始發見之證據，判決當時既無從審酌，自不包括
      在內，又提出之證據，事實審法院依自由心證而捨棄不採者，亦非漏未審酌。
      按本件原審法院本可依案情需要而決定是否併傳聲請人，並依自由心證決定是
      否採納或捨棄證人所證述，是聲請人所稱伊喪失詰問證人機會及陳麗玉於原審
      所證述云云，尚非顯然足以影響原確定判決事實之認定，不得據為聲請再審之
      理由。
（四）關於聲請再審意旨(2)之所指原審法院竟未命聲請人提出有利證據，亦未詢問
      戴初雄有無退還所包二次各二十萬元禮金乙節。查原審判決理由十之（四）中
      認定以聲請人於八十一年三月間及十二月間所受禮金各二十萬元，因時間均已
      在本件八十年一、二月附表所示餘屋核貸撥款時間之後，時間差距長達一至二
      年，而難認聲請人收受戴初雄致贈禮金與本件核貸案二者間有任何對價關係。
      是原審判決論聲請人以背信罪與戴初雄所贈禮金無關，從而聲請人以此為聲請
      再審之依據，不足以影響原判決事實之認定，並無所謂重要證據漏未審酌之情
      形。
（五）關於聲請再審意旨(2)之所指原確定判決曾函詢臺灣中小企銀關於本件融資貸
      款，覆函中可看出並非分行即可獨立承做，亦絕非聲請人或相關分行承辦人員
      可私縱為之，乃原判決全未提及該覆函乙節。查本件原審判決係論聲請人以背
      信罪，而刑法背信罪僅需行為人為他人處理事務，意圖損害本人之利益而為違
      背其任務之行為致生損害於本人之財產即已該當本罪，至於是否可由其所屬分
      行獨立承做，或是否可由聲請人或相關承辦人員私縱為之，則係共同正犯之問
      題，仍不影響聲請人罪刑之成立。承上所述，則聲請人所據以聲請再審之理由
      ，並非顯然足以動搖原確定判決認定事實基礎之重要證據，自不得據為聲請再
      審之理由。況原審法院對聲請人於原審所提出之證據，若依自由心證而捨棄不
      採者，亦非漏未審酌。
四、綜上所述，聲請人所據以聲請再審之理由，或於判決前已經當事人提出，經原法
    院捨棄不採或顯然不足以動搖原確定判決所憑證據，均不足以影響於原判決事實
    之認定，揆之上開說明，本件聲請再審之理由核與刑事訴訟法第四百二十條第一
    項第六款及第四百二十一條有足以影響於判決之重要證據漏未審酌者無一相符，
    應認為無再審理由，爰依同法第四百三十四條第一項，裁定如主文。
中    華    民    國  九十      年      八      月          八      日
                                  臺灣高等法院臺南分院刑事第四庭
                                      審判長法官  陳    義    仲
                                            法官  徐    財    福
                                            法官  宋    明    蒼
右正本證明與原本無異。
如不服本裁定應於送達後五日內向本院提出抗告狀。
                                      法院書記官  余    素    美
中    華    民    國      九十      年      八      月          八      日


司法院資訊處製作；財團法人民間司法改革基金會備份。
